【裁判字號】    95,聲判,41
【裁判日期】    950918
【裁判案由】    聲請交付審判
【裁判全文】
臺灣高雄地方法院刑事裁定              95年度聲判字第41號
聲  請  人  甲○○
代  理  人  丁玉雯律師
被      告  丙○○
上列聲請人因被告詐欺等案件，不服臺灣高等法院高雄分院檢察
署檢察長於中華民國95年4 月21日所為駁回再議之處分（95年度
上聲議字第447號）聲請交付審判，本院裁定如下：
    主  文
聲請駁回。
    理  由
一、按告訴人不服上級法院檢察署檢察長或檢察總長認再議為無
    理由而駁回之處分者，得於接受處分書後10日內委任律師提
    出理由狀，向該管第一審法院聲請交付審判，法院認為交付
    審判之聲請有理由者，應為交付審判之裁定，刑事訴訟法第
    258 條之1 、第258 條之3 第2 項後段分別定有明文。
二、本件聲請人以被告丙○○涉犯詐欺、偽造文書罪，向臺灣高
    雄地方法院檢察署檢察官提出告訴，經該檢察署檢察官為不
    起訴處分 (94年度偵字第2484號)後 ，聲請人不服，聲請再
    議亦經臺灣高等法院高雄分院檢察署檢察長以再議為無理由
    於民國（下同）95年4 月21日以95年度上聲議字第447 號駁
    回再議，並於95年4 月25日送達該處分書予聲請人等情，業
    經本院依職權調取前述偵查卷證核閱無誤，聲請人於95年5
    月5 日委任丁玉雯律師聲請本件交付審判案件，核與前開聲
    請程序之相關規定相符。
三、本院復按，告訴人不服上級法院檢察署檢察長或檢察總長認
    再議為無理由而駁回之處分者，得於接受處分書後10日內委
    任律師提出理由狀，向該管第一審法院聲請交付審判；法院
    認為交付審判之聲請有理由者者，應為交付審判之裁定，法
    院為前項裁定之前，得為必要之調查，刑事訴訟法第258 條
    之1 、第258 條之3 第2 項後段、第258 條之3 第3 項分別
    定有明文。又按刑事訴訟法第258 條之1 規定告訴人得向法
    院聲請交付審判制度，係參考德日之規定而增訂，其目的係
    為對於檢察官起訴裁量之制衡，除貫徹檢察機關內部檢察一
    體之原則所含有之內部監督機制外，另宜有檢察機關以外之
    監督機制；告訴人於不服上級檢察署之駁回處分者，得向法
    院聲請交付審判，由法院介入審查，以提供告訴人多一層救
    濟途徑（刑事訴訟法第258 條之1 立法理由參照）。從而，
    本條之適用一方面係強制告訴人先循檢察機關內部之監督機
    制救濟無效果後，始由法院為之，法院有最終審查權，另方
    面亦促使檢察機關內部省視其不起訴處分是否妥當；故交付
    審判之制度雖賦予法院於告訴人交付審判之聲請裁定准否前
    ，可依同法第258 條之3 第3 項規定為「必要之調查」，然
    法院於審查交付審判之聲請有無理由時，應以審酌告訴人所
    指摘不利被告之事證未經檢察機關詳為調查或斟酌，或不起
    訴處分書所載理由與事實不符或違背經驗法則、論理法則及
    證據法則為限，方符本條係為制衡檢察官起訴裁量權之立法
    意旨，合先敘明。
四、聲請交付審判意旨略以：
(一)被告明顯知悉系爭記憶非美光牌廠記憶體，仍故意販賣予聲
    請人：
    (一)被告於本件另案民事事件，即釣院民事庭94年訴字第640
      號94年5月26日言詞辯論庭自承：「 (法官問：兩造定約
      時並沒有定書面契約，只有口頭約定，並以被告交予原告
      七支記憶體當作買賣之樣本，並以這七支記憶體的品牌、
      規格、容量、品質作為買賣契約的內容？)( 答 ：是的，
      這部分不爭執。」，被告並於刑事答辯狀自承：「買賣契
      約內容以七支樣本為準」該七支記憶體並經乙○○測試，
      是美光廠牌，編號MT46V32MB 的容量型號編碼，足見當時
      被告與聲請人約定買賣內容係美光原廠記憶體。
    (二)被告交予聲請人7支記憶體及900支記憶體均向張以豪購買
      ，被告於94年2月1日偵訊時陳稱：「當時張以豪告訴我，
      他會交付與我和樣品一樣的貨品給我」，而從訴外人張以
      豪94年2月14日陳情狀所附呈辰揚國際網路銷售歷史清單
      及資料得知，張以豪所賣者為故障512MB DDR(美光原廠顆
      粒)，更足證被告與聲請人係約定交易故障512MB DDR之美
      光原廠記憶體。
    (三)從被告網路拍賣資料得知，其要求記憶體「需貼有代理商
      標籤」，被告與與聲請人係針對之美光原廠記憶體為交易
      。另外，依高雄市電腦商業同業公會函得知，顆粒內之MT
      代號所代表之意旨為美光商標，結果被告交付予聲請人系
      爭900支記憶體並非美光原廠貨。
    (四)惟被告於95年1月提出民事聲請證據狀稱：「該記憶體由
      雷射標纖，顯示非美光牌，但亦有MT字樣，顯見MT非代表
      美光牌。」亦即，被告於高雄縣電腦商業同業公會鑑定被
      告交付物非原廠貨後，竟改稱交易記憶體並非約定美光原
      廠貨，不僅與事實不符，且若非被告早知悉系爭記憶體係
      非原廠貨，否則焉會爭執MT字樣非美光牌，甚至在鑑定非
      約定交易之美光記憶體後，仍不返還交易價金，在在顯示
      被告明知系爭記憶體係偽造，仍以高價賣予聲請人，獲取
      不法利益。再議處分書認被告縱然係以從事記憶體買賣為
      業而顯具電腦專業，亦難認被告明知上開系爭記憶體為偽
      造而有行使或詐欺之犯意，顯見未盡調查之能事，而對被
      告為有利之認定。
    (五)再者，被告於94年11月18日偵查中答辯狀改稱：「當時並
      未約定買賣標的為美光牌記憶體」、「告訴人主張雙方買
      賣標的為美光牌記憶體，顯非事實」即雙方買賣契約締結
      前，被告稱買賣內容品牌係美光廠牌，復又改稱雙方未約
      定買賣標的為美光牌，被告之陳述明顯前後矛盾，足認被
      告必定知悉系爭900支記憶體非美光原廠記憶體，而係假
      貨，才會在鑑定出非美光原廠記憶體之後，改稱未約定廠
      牌。
(二)被告明顯知悉系爭記憶體容量不足，且單顆均無法作用，仍
    販售予聲請人：
    (一)被告於93年12月3日警詢筆錄陳述提供7支MT46V32MB故障
      回收記憶體樣本給聲請人測試，等聲請人測試後用決定是
      否要買，且被告稱：「這些貨品我有向台北辰揚國際有限
      公司負責人張以豪確認，其先前交給我的七支樣品與後面
      交給我的記憶體都是DDR-400 512MB規格。」，並從被告
      與張以豪93年8月19日錄音譯文：「蔡：之前測的那些東
      西是512的，然後後面測的這些東西是128跟256的」等語
      ，適足認定雙方約定為512MB之記憶體，然經證人乙○○
      拆解單顆粒測試其容量與MT46V32MB的容量型號不符，與
      先前7支樣本，每支僅3~4顆無作用，而非全無作用，顯見
      被告販賣規格、容量不符。
    (二)被告94年月26日言詞辯論庭自：「我買七支樣品買的時候
      是買一支400元」，然張以豪陳情狀稱：「第一次時購買
      七條，每條售價700元整 (市價：2500元)；第二次購買
      900條，每條購售價320元」，首先，張以豪陳述顯然與被
      告陳述之價格不一，是否被告以不合常理低價向張以豪購
      得，張以豪為了掩飾罪行，而稱以一般常情700元，仍有
      待釐清，再者，既然張以豪稱會交付與7支樣品一樣的貨
      給被告，被告第一次購買價金係700元，張以豪陳情狀還
      註明「市價：2500元」，為何第二次價金僅320元，佐以
      市場上有回收價值之記憶體，單顆顆粒32MB每支回收價值
      約700~1100元，而單顆顆粒16MB或8MB才可能每支回收價
      值約300~400元，足見被告知悉900支記憶體均未達單顆顆
      粒32MB，才會以如此低的價格購入。
    (三)再者，被告於刑事答辯狀自承：「買賣契約內容以7支樣
      本為準。」，該7支樣本經乙○○測試每支尚有3~4顆記憶
      體是壞的，但仍有回收價值，且被告於民事庭94年5月26
      日言詞辯論庭自承：「 (法官問：你們買賣的型態是交易
      整支的記憶體，記憶體的顆粒有好有壞，看運氣依記憶體
      顆粒好壞的多寡，由原告來承受回收價值的風險高低。被
      告答：是的。)」，然被告接獲聲請人告知與測試之7支樣
      本不符時，不但避不見面，甚至於聲請人委請證人韓志遠
      聯繫時，改口稱賣壞的，即被告自承雙方買賣約定記憶體
      有好有壞，復改稱賣全壞的，被告之陳述反覆不一致，足
      見被告一開始即知悉系爭記憶體單顆顆粒均無作用，否則
      為何改稱全壞，甚至在知悉非美光原廠貨、規格不符512M
      B及顆粒均無作用後，仍告以不得退貨，顯然意圖獲取不
      法利益。
(三)又既然證人張以豪稱會交付與7支樣品一樣的貨品給被告，
    即900支512MB美光原廠記憶體，結果被告反稱未約定買賣標
    的為美光牌記憶體，且被告稱7支樣品購入價格每支為400元
    ，與張以豪所稱每支700元價格差異甚多，被告之陳述與證
    人張以豪之陳情書之主張明顯矛盾，究竟被告與證人張以豪
    之陳述，何者為真？實有傳訊張以豪以釐清被告犯行之必要
    。原不起訴處分書及再議駁回處分書認無傳訊之必要，實無
    可取。
(四)再者，被告與證人韓志遠93年7月27日錄音譯文：「蔡：因
    為我那時候在要交貨的那一天，我就有很明確跟他講，因為
    對方也是跟我講，第一，這個東西是壞的，第二個重點是這
    些東西是不能退貨的。韓：他跟我講的不同的地方是，這批
    東西是壞的沒有錯，但是，不是每一個晶片都是壞的，有部
    分晶片是好的。」，惟被告於94年2月1日偵訊時陳稱：「當
    時張以豪告訴我，他會交付與我和樣品一樣的貨品給我」，
    以及在民事庭時即稱交付貨物並非單顆全無作用的全壞品，
    並非如被告與韓志遠電話中所說「對方也是跟我講這個東西
    是壞的」，足證被告早已知悉系爭記憶體係偽造且顆粒全無
    作用之假貨，而仍欲保有不法利益，對韓志遠及聲請人稱賣
    壞的，不能退貨，況且，由韓志遠陳述中得知，被告前後之
    陳述不一致，對於被告是否事後告稱係賣單顆全無作用之記
    憶體，而有詐欺得利之行為，自有傳訊韓志遠釐清之必要，
    。原不起訴處分書及再議駁回處分書認無傳訊之必要，顯有
    誤會。
(五)綜上所述，被告對於販賣交付偽造及容量不符記憶體一事顯
    然知悉，被告犯罪事證明確，請准交付審判等語。
五、經查：
(一)原告訴意旨略以：被告丙○○於民國93年7 月間向告訴人甲○○佯稱欲出售乙批回收記憶體（規格為單顆容量32MB，每
    支16顆，容量共512MB ，數量900 支），每支價格新台幣（
    下同）700 元，並附贈數支正常電腦用之記憶體，為取信告
    訴人，被告提供7 支美光牌有回收價值之記憶體予告訴人測
    試，告訴人不疑有他，以該7 支回收記憶體交由下游買家測
    試驗貨，確認有回收價值並同意收買後，遂以總金額63萬元
    之價格，向被告全數購買其持有之回收記憶體，經告訴人交
    付價金後，被告竟於93年7 月16日，竟以非單顆容量32MB（
    容量均為8MB 或16MB，與表面標示之MT46V32MB 之32MB不符
    )且無作用之瑕疵品充數交貨予告訴人，嗣經下游廠商發現
    規格不符拒絕收買，致損害告訴人之利益，因認被告涉有刑
    法第339 條第1 項之詐欺取財及第216 條、210 條行使偽造
    文書之罪嫌。
(二)臺灣高雄地方法院檢察署檢察官偵查終結後認為：訊據被告
    蔡坤誠堅決否認涉有詐欺犯行，辯稱：樣品7 支是台北的辰
    揚公司張以豪拿給伊的，另外900 支也是伊向辰揚公司之張
    以豪所購買，當時交易時伊有告訴吳甲○○那批貨是壞的記
    憶體，而且不能退貨，伊是93年7 月15日取貨，7 月16日將
    貨交給甲○○，當時張以豪告訴伊，他會交付與樣品一樣的
    貨品給伊，伊就以相同話告訴吳，伊不是電腦方面的人員，
    沒有檢視貨物的條碼與交付吳的樣品是否相符，告訴人經過
    一個月後才告訴伊那貨有問題等語。經查，(一)被告蔡坤誠交
    付告訴人甲○○之900 支美光原廠故障512MBDDR記憶體，雖
    標示MT46V32 MB之容量型號，但為虛偽重新打印之容量型號
    ，拆解單顆粒測試容量與MT46V32 MB容量不符等情，業經證
    人乙○○、陳盈瑞於警詢中證述明確（參見93年12月23 日
    警詢筆錄），堪認被告嗣後交付之記憶體非MT46V32MB容量
    之512MBDDR；又被告所交付告訴人之記憶體亦非美光公司原
    廠顆粒之事實，亦有高雄市電腦商業同業公會94年9 月14日
    (94) 高字資總字第170 號函在卷足參。是本件之爭點在於
    系爭標示不符之900 支MT46V32MB 故障512MBDDR記憶體是否
    為被告所更動？又被告是否故意隱匿標示不符之記憶體讓告
    訴人陷於錯誤而購買？(二)揆諸告訴人自93年3 月間起，每月
    即與被告有業務往來，交易均屬正常，未聞有何詐騙之情，
    為告訴人所不爭執，又本次告訴人與被告交易時，即知系爭
    900 支記憶體為瑕疵品（正常新品1 支價格約3000元，本件
    交易價格為1 支700 元），且告訴人本身亦從事電腦業10年
    以上亦具相當電腦專業知識，並於交易時檢視被告所交付之
    貨品，自難認其於客觀上有何陷於錯誤之行為。(三)被告係在
    高雄市鼓山區○○○路53號經營震明電子有限公司，營業項
    目以通信器材（有線電話機、無線電話機、無線電行動電話
    、呼叫器）、電子器材加工製造買賣裝配修理及其工程承包
    業務等，此有經濟部公司基本資料查詢檢索在卷可佐，並非
    以回收記憶體為營業。再者，被告交付告訴人美光原廠故障
    512MBDDR記憶體樣品7 支及其餘標示同為MT46V32M8 容量之
    故障512MBDDR900 支一同售予告訴人，係被告透過雅虎奇摩
    拍賣網站，於93年7 月間向案外人即辰揚公司張以豪以每條
    700 元及每條320 元價格購買取得等情，為被告供述明確，
    並經證人張以豪出具陳情狀陳明屬實，此有陳情狀、雅虎奇
    摩拍賣網頁紀錄附卷可稽，足見被告僅販售記憶體賺取差價
    ，況本件被告售予告訴人者係故障記憶體，並非要求有何功
    能上之需求，記憶體外觀既標示T46V32M8容量，實際容量非
    為被告所能控管監督，難認被告有出於詐欺之故意及施用詐
    術之行為。(四)又被告與告訴人談妥交易標的及價格後，即於
    93年7 月12日向辰揚公司訂貨，並支付5 萬7000元之定金，
    嗣於同年月15日向辰揚公司取系爭900 支有瑕疵之記憶體，
    並於隔日交付於告訴人，有被告提出之彰化銀行存款憑條及
    送貨單各1 紙在卷可參，且系爭900 支有瑕疵記憶體上之標
    示及條碼與一般正常記憶體差異性不大，亦難從外觀上看出
    條碼及標示為偽造或標示與實際容量不符，如非具備電腦方
    面之專業知識，顯難分辨出二者之差異，是被告於取貨後隨
    即於翌日交付告訴人，亦難據此即認被告明知上開系爭之記
    憶體為偽造而有行使或詐欺之犯意。(五)本件被告與告訴人交
    易之模式既均認知為故障之記憶體，自應依記憶體顆粒好壞
    之多寡而承受回收價格高低之風險，至於告訴人認知交易標
    的瑕疵之程度，應純屬產品瑕疵之民事損害賠償問題，自應
    循民事程序解決，要與刑法詐欺取財罪及行使偽造文書之構
    成要件不符。此外，復查無其他積極證據足認被告有何不法
    之犯行，依刑事訴訟法第154 條第2 項規定：「犯罪事實應
    依證據認定之，無證據不得認定其犯罪事實」，參酌最高法
    院30年上字第816 號判例所示：「認定不利於被告之事實須
    依積極證據，茍積極證不足為不利於被告事實之認定時，即
    應為有利於被告之認定，更不必有何有利之證據」之意旨，
    乃認被告之罪嫌不足而為不起訴處分。
(三)原聲請再議意旨略以：
   (一)、被告顯然係以從事記憶體買賣為業，顯具電腦專業，原
       承辦檢察官聽憑被告之說詞，而為被告無法辨別記憶體
       偽造或容量多寡與否之有利認定，自為昧於事實之認定
       。
   (二)、原不起訴處分書認為：「、、、    系爭900支有瑕疵記
       憶體上之標示及條碼與一般正常記憶體差異性不大，亦
       難從外觀上看出條碼及標示為偽造或標示與實際容量不
       符，如非具備電腦方面之專業知識，顯難分辨出二者之
       差異、、、」，又謂：「、、、且告訴人本身亦從事電
       腦業10年以上亦具相當電腦專業知識，並於交易時檢視
       被告所交付之貨品，自難認其於客觀上有何陷於錯誤之
       行為、、、」云云，惟容量測試需拆解單顆粒始得得知
       ，從外觀絕無可能知悉，雖聲請人具十年電腦經驗，對
       於被告販賣規格、內容不符之記憶體，絕無可能知悉，
       原處分書認為聲請人於交易時檢視貨品即無可能陷於錯
       誤之認定，顯然有誤。
   (三)、被告前向張以豪購買七支記憶體，每支價值七百元，
       其後九百支記憶體，每支僅三百二十元，每支差額與先
       前高達三百八十元，價格不到原價格一半，然記憶體價
       值高昂，焉有可能買一送一，甚至每支差價高達三百八
       十元？
   (四)、被告明知其所販賣之記憶體，乃具回收價值之故障記憶
       體，而非單顆粒均無作用之報廢記憶體，自需該記憶體
       具備回收價值；原不起訴處分書所稱「並非要求有何功
       能上之需求」一語，顯然無據。
   (五)、原處分書以「應依記憶體顆粒好壞之多寡而承受回收價
       格高低之風險」云云，顯不適用假貨；為釐清是否有心
       人偽作之假貨品，聲請人曾要求將系爭記憶體扣案及送
       鑑定。原承辦檢察官未扣案及送鑑定，遽以聲請人買到
       瑕疵品「應依記憶體顆粒好壞之多寡而承受回收價格高
       低之風險」云云，亦有未當。
   (六)、本件若非張以豪利用被告，或即為張以豪與被告共同詐
       騙聲請人，否則就是張以豪交付被告者並非本批被告所
       交付聲請人之九百支記憶體。實情如何本應傳喚張以豪
       到庭釐清，在未釐清前，原署以傳拘未到，而採張以豪
       可能偏袒自己或被告之陳情書函內容為證據，甚至是不
       知真假之網路評價；再者該陳情書函或估價單據等是否
       確係張以豪所為，均未經查證，顯有調查未盡。
   (七)、被告甚至還向聲請人告稱絕無問題，貨主為自己親戚，
       致聲請人陷於錯誤而同意買賣，且事後避不見面，並向
       聲請人告稱不能退貨，自屬詐欺。
   (八)、聲請人請求傳訊證人韓志遠，惟原署未予調查，亦未於
       處分書內說明，自屬理由不備。
   (九)、本件不得以張以豪傳拘不到即認無調查必要，被告與張
       以豪是否共同詐騙亦未釐清；且張以豪之後潛逃大陸，
       被告應係故意聯繫張以豪潛逃大陸，並以書面陳述對被
       告有利之供述。
(四)、臺灣高等法院高雄分院檢察署檢察長審核後認為︰惟查，
      本件聲請意旨既稱：「、、、容量測試需拆解單顆粒始得
      得知，從外觀絕無可能知悉，雖聲請人具十年電腦經驗，
      對於被告販賣規格、內容不符之記憶體，絕無可能知悉，
      原處分書認為聲請人於交易時檢視貨品即無可能陷於錯誤
      之認定，顯然有誤、、、等語」，被告與聲請人談妥交易
      標的及價格後，即於93年7月12日向辰揚公司訂貨，並支
      付5萬7000元之定金，嗣於同年月15日向辰揚公司取系爭
      900支有瑕疵之記憶體，並於隔日交付於聲請人，是被告
      於取貨後隨即於翌日交付聲請人，被告縱然係以從事記憶
      體買賣為業而顯具電腦專業，亦難認被告明知上開系爭之
      記憶體為偽造而有行使或詐欺之犯意。次查，買賣之價格
      與購買之數量、貨品之品質、資金週轉需求是否迫切等等
      均有關連，其考慮之因素自不只一端，從而自不能因被告
      前向張以豪購買七支記憶體，每支價值七百元，其後九百
      支記憶體，每支僅三百二十元，即遽認被告明知上開系爭
      之記憶體為偽造。再查，原署已認定：被告嗣後交付之記
      憶體非MT46V32 MB容量之512MBDDR且被告所交付聲請人之
      記憶體亦非美光公司原廠顆粒之事實，本件之爭點在於系
      爭標示不符之900支MT46V32MB故障512MBDDR記憶體是否為
      被告所更動？又被告是否故意隱匿標示不符之記憶體讓聲
      請人陷於錯誤而購買？從而本件系爭記憶體自無扣案及送
      鑑定以釐清是否有心人偽作之假貨品之必要；至於聲請人
      請求傳訊證人韓志遠一節，其理由為：證人韓志遠為聲請
      人所屬公司老闆，對於聲請人購買記憶體事宜，聲請人曾
      委託代為聯繫，嗣後被告避不見面，聲請人亦請證人代為
      聯繫等語，然此均與上述「系爭標示不符之900支MT46V32
      MB故障512MBDDR記憶體是否為被告所更動？又被告是否故
      意隱匿標示不符之記憶體讓聲請人陷於錯誤而購買」之爭
      點無關，亦無傳訊之必要。又查，被告縱然曾向聲請人告
      稱絕無問題，惟此要屬一般交易之常情，雖然事後發展未
      如預期，亦非被告所能確實預料，是被告有上開保證，應
      僅係過度自信所致，尚難認係詐術之實施；又被告縱曾於
      事後避不見面，且其目的縱然係為逃避責任，惟茍無足以
      證明具有不法所有意圖之積極證據，尚不得據此逕行推定
      被告有施詐之犯意。復查，證人張以豪經原署傳拘無著，
      原承辦檢察官已盡其調查之能事，聲請人若認張以豪涉有
      詐欺或共同詐欺罪嫌，亦非不能對之提出告訴或告發；至
      聲請人認為被告應係故意聯繫張以豪潛逃大陸，然聲請人
      無法提出證據以實其說，此亦僅為聲請人臆測之詞。末查
      本件聲請人原告訴意旨經原檢察官偵查結果，認被告罪嫌
      不足，其理由均已於原處分書內敘明，此外，又查無積極
      確切之證據足認被告有詐欺犯行，綜上各情，原檢察官所
      為不起訴處分並無不合，本件再議為無理由，而依刑事訴
      訟法第258條前段為駁回之處分。
六、按犯罪事實應依證據認定之，無證據不得認定犯罪事實，刑
    事訟訴法第154條第2項定有明文。又認定不利於被告之事實
    ，須依積極證據，茍積極證據不足為不利於被告之認定時，
    即應為有利於被告之認定，更不必有何有利之證據，最高法
    院30年上字第816號判例著有明文。另告訴人之指訴，係以
    使被告判罪處刑為目的，故多作不利於被告之陳述，自不得
    以其指訴為被告犯罪之唯一證據；以告訴人之指訴，為證據
    方法，必其指訴，無有瑕疵，且查與事實相符，始得資為判
    決之基礎，最高法院84年臺上字第5368號及79年度臺上字第
    3923號判決亦分別著有明文。經查，前述不起訴處分及駁回
    再議理由暨事證，業經本院調閱前述卷證核閱屬實，本件聲
    請人上述聲請交付審判之理由（一）部分稱：被告與聲請人
    約定買賣內容係美光原廠記憶體，惟被告交付予聲請人系爭
    900支記憶體並非美光原廠貨等語，惟經本院95年7月31日傳
    訊證人即聲請人委託測試被告所交付之7支記憶體樣品之顆
    粒好壞之乙○○證稱：「 (法官問：【提示發查卷的照片，
    即被告實際交付予聲請人之記憶體照片】當初給你測試的記
    憶體外觀上是否與照片一樣？)( 證人乙○○答：一樣。)」
    、「 (法官問：請看上述照片上，為何沒有貼廠牌的商標？
    )( 證人乙○○答：他交給我的記憶體外觀上確實與照片一
    樣，照片上的記憶體條碼應該是台灣廠商貼的。)」、「 (
    法官問：為何沒有貼？)( 證人乙○○答：我跟他買時我不
    管記憶體有無貼商標，我只是要買顆粒而且我當初看記憶體
    上面有打MT，所以我當初認為是美光的。如果是美國美光原
    廠整條的記憶體才會貼商標，如果台灣廠商向美國買顆粒回
    來，自己加工之後就由台灣廠商貼自己的條碼不會貼美光的
    。)」、「(法官問：那九百支在外觀上與之前測試的樣品是
    否相同？)( 證人乙○○答：外觀上看起來都一樣。)」等語
    ，足見被告事後交付予聲請人之記憶體與被告當初交付聲請
    人測試之樣本，外觀上確實相同，況且，衡諸常情，苟被告
    交付予聲請人之記憶體，並非當初被告提供予聲請人測試之
    記憶體，聲請人怎可能收受該記憶體，並且付款完訖？是以
    ，本件被告既已依約交付與當初交予聲請人測試之記憶體完
    全相同之記憶體，客觀上難認被告有何施用詐術之行為。至
    於，被告當初與聲請人約定之買賣標的，究竟是不是美光牌
    原廠之故障記憶體？衡諸證人乙○○之證詞，只要記憶體上
    面有打MT，伊即認為是美光的，同一理由，被告主觀上亦可
    能為相同認知，是被告縱然當時告知聲請人其出售之故障記
    憶體確係美光原廠的，亦難認被告有何施用詐術或詐欺之意
    圖。退一步言之，本件買賣雙方所認知之交易客體，既與發
    查卷內所附之記憶體照片相同，而上開記憶體究竟是台灣廠
    自行加工之後打上MT字樣或是美國美光原廠之記憶體，或許
    雙方認知上有差詎，惟買賣雙方所認知之具體買標標的，已
    具體確定為與發查卷內所附之照片相同之記憶體，是有關該
    記憶體之品牌究竟是台灣廠自行加工之美光牌或是美國美光
    牌之原廠貨，與本件被告是否施用詐術，實屬無關。又本件
    聲請人上述聲請交付審判之理由（二）部分稱：被告明顯知
    悉其交付予聲請人之記憶體容量不足，且單顆均無法作用，
    仍出售予聲請人，顯然具有詐欺之意圖等語，無非以：(1)被
    告與張以豪93年8 月19日錄音譯文：「蔡：之前測的那些東
    西是512 的，然後後面測的這些東西是128 跟256 的」等語
    ，及(2)被告第一次向案外人張以豪購買本案之記憶體價金係
    每支70 0元，第二次價金僅320 元，而單顆顆粒16MB或8MB
    才可能每支回收價值約300~400 元，足見被告知悉900 支記
    憶體均未達單顆顆粒32MB，才會以如此低的價格購入。(3)被
    告自承雙方買賣約定記憶體有好有壞，惟聲請人委請韓志遠
    聯繫時復改稱賣全壞的，被告之陳述反覆不一致等語為據。
    惟按，(1)上開錄音內容充其量僅能證明被告與聲請人約定之
    買賣標的確係512MB 之記憶體，並不能證明被告主觀上有何
    詐欺之意圖 (況且，被告事後交付予聲請人之記憶體與被告
    當初交付聲請人測試之樣本，確實相同，已如前述)。 (2)案
    外人張以豪何以願意次第二次買賣時，以每支320 元之低價
    出售被告，此牽涉被告購買之數量、貨品之品質、張以豪資
    金週轉需求是否迫切等等均有關連，其考慮之因素自不只一
    端，自不能因此即遽認被告「明知」其交付聲請人之記憶體
    為偽造之記憶體。(3)被告與聲請人約定出售之記憶體是「故
    障」之記憶體，事後縱改稱是「壞的」記憶體，惟所謂「故
    障」、「壞的」乙詞，其語意並無差異，是難認被告之陳述
    前後不一，而認被告事後百般卸責，並進而推論被告出售前
    揭記憶體之時，明知其出售之記憶體是「壞的」，故意以「
    故障」的乙語矇騙聲請人，而有詐欺之行為及意圖。至於，
    聲請人上述聲請交付審判之理由（三）部分稱：被告與案外
    人張以豪之陳述明顯不一，究竟何者為真？原再議駁回處分
    書已敘明告訴人得依法對張以豪提出告訴或告發等語，本院
    復審酌：聲請人於本院95年8 月18日調查時坦承苟其明知被
    告交付之900 支記憶體是壞的，其不可能以每支320 元向他
    人購買等語，依同一理由，被告自亦不可能明知其向張以豪
    購買之900 支記憶體是壞的，再以每支320 元向張以豪購買
    ，而自己承擔被買主追償之風險，亦即，此足以反證被告向
    張以豪購買上開900 支記憶體之時，確實並不知悉該900 支
    記憶體是單顆顆粒僅有16MB或8MB 之記憶體。從而，被告自
    無詐欺之犯行。至於，代理人於同日調查時陳稱：「被告如
    果知道他購買的這批貨是假的，因為他馬上可以獲得一倍多
    的利益，他當然會這麼做」等語，核與一般社會交易常情不
    符，不足採信。另聲請人上述聲請交付審判之理由（四）部
    分稱：被告與韓志遠電話中所說「對方也是跟我講這個東西
    是壞的」乙語，縱係屬實，惟如前所述，惟所謂「故障」、
    「壞的」乙詞，其語意並無差異，是縱被告於電話中向韓志
    遠說「對方也是跟我講這個東西是壞的」等語，亦難認被告
    早已知悉前揭記憶體係他人偽造且顆粒全無作用之假貨，而
    有詐欺之意圖及行為。
七、綜上所述，本院認本件並無聲請人所指摘不起訴處分書所載
    理由違背經驗法則、論理法則或其他證據法則等得據以交付
    審判之事由存在；至於，聲請人認原檢察官未予傳訊案外人
    張以豪，以明釐清被告與張以豪之陳述，究竟何者為真乙節
    ，核與被告是否涉詐欺無涉 (被告不可能明知張以豪出售之
    900支記憶體是假貨，再以每支320元向張以豪購買，而自己
    承擔被買主追償之風險)，惟此與案外人張以豪是否涉詐欺
    犯行，確屬攸關重大 (因本件係張以豪售出上開記憶體，其
    自屬最有可能偽造記憶體之人)，告訴人於偵查中已具狀提
    出告訴，原檢察官漏未分案偵辦，確有疏失，惟此並不足為
    交付審判之理由，苟案外人張以豪經檢察官偵查後，依其陳
    述而可認被告涉有共同詐欺之犯行，聲請人自可依法提出告
    訴，要求再行提起公訴。是以，依卷內現存之證據，尚難認
    被告確有詐欺取財或行使偽造私文書之犯罪嫌疑。是聲請人
    猶執前詞聲請交付審判，指摘原不起訴處分及駁回再議聲請
    之理由不當，復未能提出原偵查卷內所有之確切證據供本院
    調查參酌，揆諸依上述法條上述說明，本件交付審判之聲請
    為無理由，應予駁回。
據上論結，依刑事訴訟法第258 條之3 第2 項前段，裁定如主文
。
中    華    民    國    95    年    9     月    18    日
                  刑事第九庭審判長 法  官 王啟明
                                   法  官 謝梨敏
                                   法  官 陳建和
以上正本證明與原本無異。
不得抗告。
中    華    民    國    95    年    9     月    18    日
                                   書記官 林姵妤


司法院資訊處製作；財團法人民間司法改革基金會備份。
